臺灣臺中地方法院刑事判決　　　　 100年度訴字第1922號
公　訴　人　臺灣臺中地方法院檢察署檢察官
被　　　告　林文信
指定辯護人　本院公設辯護人　陳秋靜
上列被告因普通傷害致重傷案件，經檢察官提起公訴（100年度
偵字第4007號），本院判決如下：
    主  文
林文信傷害人之身體，致重傷，處有期徒刑年陸月。
    事  實
一、林文信與友人張庭蓁、陳永樺、陳永悟等人於民國（下同）
    99年12月14日凌晨，前往臺中縣梧棲鎮（現改制為臺中市梧
    棲區○○○路67號之「文豪KTV」ＶＩＰ8號（以下簡稱Ｖ8
    ）包廂內飲酒作樂。席間至同日凌晨2時許，在包廂內，張
    庭蓁酒後因與該KTV店內之上班小姐花名「情人」之高蓓蓓
    招來訪客時，談及2、3月前「情人」生日當天張庭蓁送花給
    「情人」之事宜產生不快，而與該「文豪KTV」經理賴景忠
    發生口角爭執，賴景忠乃將桌上之壓克力材質之酒杯（即俗
    稱「公杯」之酒杯）內之酒撥灑向張庭蓁臉上，張庭蓁惱羞
    成怒，隨即將桌上之食物掃掉，賴景忠並走出Ｖ8包廂，隨
    即邀集在Ｖ8包廂對面之另一包廂（Ｖ5包廂）內之卓家樂，
    共同進入該Ｖ8包廂助陣。林文信可預見以壓克力材質之酒
    杯（即俗稱「公杯」之酒杯），砸向他人臉部，將可能使他
    人之眼睛受重大傷害，竟仍基於傷害他人身體致重傷之不確
    定故意之犯意，在位於距離卓家樂約1公尺多一點左右之處
    ，站立手持斟酒用之高度12.5公分、直徑7.5公分、重量140
    公克之壓克力材質之酒杯（即俗稱「公杯」之酒杯），砸向
    剛進入該Ｖ8包廂之卓家樂，致卓家樂因此受有右眼球破裂
    、右眼外傷性白內障，已達嚴重減損一目之視能之重傷害。
二、案經卓家樂訴由臺中市政府警察局清水分局報請臺灣臺中地
    方法院檢察署檢察官偵查起訴。
    理  由
壹、證據能力取捨之意見：
一、按醫師執行醫療業務時，不論患者是因病尋求診療，或因特
    殊目的而就醫，醫師於診療過程中，應依醫師法之規定，製
    作病歷，此一病歷之製作，均屬醫師於醫療業務過程中所須
    製作之紀錄文書，而且每一醫療行為均屬可分，因其接續之
    看診行為而構成醫療業務行為，其中縱有因訴訟目的，例如
    被毆傷而尋求醫師之治療，對醫師而言，仍屬其醫療業務行
    為之一部分，仍應依法製作病歷，則該病歷仍屬業務上所製
    作之紀錄文書，與通常之醫療行為所製作之病歷無殊，自屬
    刑事訴訟法第一百五十九條之四第二款所稱從事業務之人於
    業務上所須製作之紀錄文書，而診斷證明書係依病歷所轉錄
    之證明文書，自仍屬本條項之證明文書，最高法院九十七年
    度台上字第六六六號刑事判決可資參照。則卷附童綜合醫療
    社團法人童綜合醫院100年3月8日（100）童醫字第0266號函
    、童綜合醫療社團法人童綜合醫院診斷證明書1紙、中國醫
    藥大學附設醫院診斷證明書（用以證明告訴人於99年12月14
    日至該院急診，右眼球破裂傷害之事實。）、中國醫藥大學
    附設醫院100年6月16日院醫事字第1000005749號函暨病歷影
    本、中國醫藥大學附設醫院100年7月9日院醫事字第1000006
    634號函，既均屬醫師為執行醫療業務行為所製作之證明文
    書，依刑事訴訟法第一百五十九條之四第二款之規定，應合
    於傳聞例外，而具有證據能力。
二、卷附案發當日監視錄影光碟1片、臺灣臺中地方法院檢察署
    勘驗筆錄（用以證明：被告林文信與告訴人卓家樂、證人陳
    永悟、陳永樺、張庭蓁、賴景忠等人於案發當日均在現場，
    且於包廂鬥毆後，陸續自包廂內走出，走出大廳後，告訴人
    因受傷欲阻止被告等人離開，於停車場再度發生拉扯之事實
    。），係屬機械性紀錄特徵而不涉及人為之意志判斷，也就
    是認識對象的是攝影、照相鏡頭、監視錄影光碟，透過鏡頭
    形成的畫面映寫入膠卷或特定儲存設備內（如記憶卡），然
    後還原於照相紙上，故攝影、照相中不含有人的供述要素，
    且在現實情形與作為傳達結果的照片、監視錄影光碟，其內
    容上的一致性是透過機械的正確性來加以保障的，在攝影、
    照相、監視錄影中並不存在人對現實情形的知覺、記憶，在
    表現時經常可能發生的錯誤（如知覺的不準確、記憶隨時間
    推移而發生的變化、遺忘），故照片、監視錄影光碟當然非
    供述證據，無傳聞法則之適用，惟上開照片、監視錄影光碟
    既係透過機械拍攝後沖印所得，而不涉及人為之意志判斷，
    與傳聞法則所欲防止證人記憶、認知、誠信之誤差明顯有別
    ，亦與本案犯罪事實具有關聯性，且被告及指定辯護人對於
    卷內所附上開照片、監視錄影光碟，未表示異議，或主張執
    法人員違法取得，又查無不得作為證據之事由，核與刑事訴
    訟法第一百五十九條第一項之要件不符。該項證據既無違法
    取得之情形，且經本院依法踐行調查證據程序，自應具有證
    據能力（最高法院九十七年度台上字第三八五四號刑事判決
    同此意旨）。
三、公務員職務上製作之紀錄文書、證明文書，除顯有不可信之
    情況外，亦得為證據，刑事訴訟法第一百五十九條之四第一
    款定有明文。此所謂「紀錄文書」，係指就一定事實加以記
    載之文書（例如戶籍謄本、不動產登記簿、前科資料紀錄表
    、收發文件紀錄簿及出入登記簿等是）；而所謂「證明文書
    」，則指就一定事實之存否而為證明之文書（例如印鑑證明
    、繳稅證明書、公務員任職證明、選舉人名簿等均屬之）。
    上述「紀錄文書」或「證明文書」，並不限於針對特定事件
    所製作。祇要公務員基於職務上就一定事實之記載，或就一
    定事實之證明而製作之文書，若其內容不涉及主觀之判斷或
    意見之記載，即屬於上述條款所稱文書之範疇，最高法院九
    十八年度台上字第五八一四號刑事判決要旨可供參照。卷附
    台中市政府警察局清水分局指認犯罪嫌疑人紀錄表、臺中市
    政府警察局清水分局100年9月29日中市警清分偵字第100002
    6216號函送之現場勘查相片19張、刑案現場測繪圖證人即本
    案承辦員警林文章於100年9月15日當庭繪製庭呈之現場圖，
    均係負責承辦之公務員之員警，就其職務上所執掌之文書，
    以便日後查證之用。前揭紀錄文書均具有相當之公示性與例
    行性，亦與本案犯罪事實具有關聯性，且被告及指定辯護人
    對於卷內所附上開文書資料，未表示異議，或主張執法人員
    違法取得，又查無不得作為證據之事由，合於刑事訴訟法第
    一百五十九條之四第一款之「特信性文書」規定，亦應具有
    證據能力。
四、扣案之與案發現場相同之壓克力公杯，非屬供述證據，自無
    傳聞法則之適用，又經員警依法定程序所扣押，均與本案犯
    罪事實具有關聯性，被告及其指定辯護人於本院審理時對於
    本案查扣過程，未表示異議，復查無不得作為證據之事由，
    依法自得作為證據，而有證據能力。
五、按現行刑事訴訟法為保障被告之反對詰問權，排除具有虛偽
    危險性之傳聞證據，以求實體真實之發見，於該法第一百五
    十九條第一項明定被告以外之人於審判外之言詞或書面陳述
    ，除法律有規定者外，不得作為證據。而刑事訴訟法第一百
    五十九條之一至一百五十九條之四有傳聞法則之例外規定，
    且被告以外之人於審判外之陳述，雖不符前四條之規定，而
    經當事人於審判程序同意作為證據，法院審酌該言詞陳述或
    書面陳述作成時之情況，認為適當者，亦得為證據；當事人
    、代理人或辯護人於法院調查證據時，知有第一百五十九條
    第一項不得為證據之情形，而未於言詞辯論終結前聲明異議
    者，視為有前項之同意，刑事訴訟法第一百五十九條之五定
    有明文。其立法意旨在於傳聞證據未經當事人之反對詰問予
    以核實，原則上先予排除。惟若當事人已放棄反對詰問權，
    於審判程序中表明同意該等傳聞證據可作為證據；或於言詞
    辯論終結前未聲明異議，基於尊重當事人對傳聞證據之處分
    權，及證據資料愈豐富，愈有助於真實發見之理念，且強化
    言詞辯論主義，使訴訟程序得以順暢進行，上開傳聞證據亦
    均具有證據能力。本件檢察官、被告、辯護人並未就本院以
    下所引用被告以外之人於審判外之陳述有所爭執，且迄於言
    詞辯論終結前，均未主張有刑事訴訟法第一百五十九條第一
    項不得為證據之情形，是應認已同意作為證據，且經本院審
    酌後，認無不適當之情形，且經本院於審理調查證據時，依
    法定程序提示而為調查，顯業經公判庭本於直接審理、言詞
    審理原則加以調查，依法自均具有證據能力。
貳、實體認定之依據：
一、訊據被告林文信固對於上揭其有於案發現場，見到其友人張
    庭蓁與文豪ＫＴＶ經理賴景忠發生口角，賴景忠出包廂後有
    邀同告訴人卓家樂進入其等所在之ＶＩＰ8號包廂內，而告
    訴人卓家樂是在進入ＶＩＰ8號包廂內後，始受有如起訴書
    所載重傷害等之事實坦承不諱，然矢口否認有何前揭之前開
    普通傷害致重傷害之犯行，辯稱：伊並未拿壓克力材質之酒
    杯（俗稱公杯）丟擲告訴人卓家樂，造成告訴人卓家樂受傷
    云云。惟查（1）、上揭事實，業據告訴人卓家樂指訴綦詳
    在卷，並有台中市政府警察局清水分局指認犯罪嫌疑人紀錄
    表、童綜合醫療社團法人童綜合醫院100年3月8日（100）童
    醫字第0266號函、童綜合醫療社團法人童綜合醫院診斷證明
    書1紙、中國醫藥大學附設醫院診斷證明書、中國醫藥大學
    附設醫院100年6月16日院醫事字第1000005749號函暨病歷影
    本、中國醫藥大學附設醫院100年7月9日院醫事字第1000006
    634號函、告訴人卓家樂所提上開醫院100年07月09日診字第
    1000703189號之診斷證明書、告訴人卓家樂於100年10月20
    日本院審理時當庭所提就診時受傷眼睛之相片各1份（用以
    證明告訴人卓家樂於99年12月14日至該院急診，右眼球破裂
    、右眼外傷性白內障，已達嚴重減損一目之視能重傷害之事
    實。），及證人賴景忠、張庭蓁、高蓓蓓等人於偵查、警詢
    及本院審理中之證述、證人陳永悟、陳永樺等人於警詢中及
    本院審理中之證述（用以證明：案發當日賴景忠與張庭蓁雙
    方有發生口角爭執，且賴景忠有找告訴人卓家樂進入ＶＩＰ
    8號包廂內之事實。）。（2）、次查告訴人卓家樂遭壓克力
    材質之酒杯（即俗稱「公杯」之酒杯）砸傷，因此受有右眼
    球破裂、右眼外傷性白內障之傷害，其傷害為：右眼當時傷
    害為角膜撕裂傷併外傷性白內障，最佳矯正視力為30公分見
    手動，經1段時間門診治療後，於100年3月27日門診最佳矯
    正視力為眼前5公分處見手動，因角膜疤痕及外傷性白內障
    ，若要視力進步，要接受角膜移殖，白內障移除，及人工水
    晶體植入手術，才有可能視力進步，至於進步程度要等到手
    術後一切穩定才知道等情。再病人卓家樂依目前狀況若不接
    受手術，已達嚴重減損一目之視能，若接受手術，可能視力
    會有部分恢復，所以視力恢復情況，要等手術後穩定才知道
    等語，此分別有中國醫藥大學附設醫院100年0 6月16日院醫
    事字第1000005749號、同醫院100年07月09日院醫事字第100
    0006634號函各一份在卷可憑。同時告訴人所提上開醫院100
    年07月09日診字第1000703189號之診斷證明書，亦載明病名
    為：1、右眼球破裂2、右眼外傷性白內障；目前右眼最佳矯
    正視力為5公分可見手動，需作角膜移植及水晶體植入手術
    ，目前無法預估開刀時程，後續恢復狀況無法預估等情。而
    因眼角膜可能歷時很久亦等不到，無法做移植手術，醫療費
    用無法預估，且術後情形亦無法預測，而告訴人卓家樂遭壓
    克力材質之酒杯（即俗稱「公杯」之酒杯）砸傷後，亦經醫
    院詳細治療，經治療後作為判斷依據，惟仍有前開嚴重病情
    ，並非全未受治療，而即為是否達重傷害程度之判斷，是足
    證告訴人卓家樂所受傷害已達嚴重減損一目之視能之重傷害
    程度足資認定。（3）、本案經證人陳永悟、陳永樺、張庭
    蓁、賴景忠到庭均具結證稱，其等均未動手持前揭壓克力材
    質之酒杯（即俗稱「公杯」之酒杯），砸向剛進入該Ｖ8包
    廂之告訴人卓家樂，致告訴人卓家樂因此受有右眼球破裂、
    右眼外傷性白內障之重傷害等語（見本院100年8月25日審判
    筆錄），前開情節經詢問被告林文信亦供稱：沒有意見（見
    本院100年8月25日審判筆錄）。被告林文信復供稱：其沒有
    看到何人砸告訴人卓家樂（見本院100年8月25日審判筆錄）
    。另本院100年6月23日獨任審判時情形如下：「（審判長問
    告訴人卓家樂：為何你在Ｖ5之後會跑到Ｖ8？）告訴人卓家
    樂答：因為賴景忠叫我跟他出去一下，所以我就跟賴景忠一
    起去Ｖ8包廂，我進入Ｖ8包廂內時，我是跟在賴景忠身後進
    入Ｖ8包廂的，進入包廂後就看到陳永樺、林文信、張庭蓁
    ，而陳永悟是在我進去後才從我的後面走進來，就從後面抱
    著我，要拖我出去，而陳永樺、陳永悟我原本就認識，不會
    誤認，而至於被告所述另外尚有壹個男子跟我一起進去，我
    沒有看到，所以不清楚。陳永悟抱著我之後，陳永悟就說被
    告林文信是姊夫，問我作什麼，之後林文信就拿著杯子砸過
    來，就砸到我的右眼，就起衝突了，砸到我眼睛當時我的眼
    睛就一直在流血，我朋友卓釧成原本還留在Ｖ5包廂，後來
    聽到我們Ｖ8起衝突，就跑到Ｖ8包廂來拉開我們，因為我當
    時眼睛受傷，我有還手，而陳永樺、陳永悟、張庭蓁就動手
    了，就徒手壓著我拳打腳踢，所以卓釧成就來把我們拉開，
    但是卓釧成並沒有動手，拉開後，他們陸續就要走了，我朋
    友卓釧成跟我說我的眼睛一直在流血，因為他們陸續要走，
    而我僅認識陳永樺、陳永悟，之後我跑出去停車場，詢問陳
    永樺被告是誰，所以我又跟陳永樺發生拉扯。因此本案在我
    被陳永悟從後抱住當時，都沒有其他人動手，就是被告拿酒
    杯跑過來距離我約一公尺多一點左右砸酒杯過來，當時被告
    是站著，我確實有看到砸酒杯的就是被告，我不會誣賴他。
    （審判長問告訴人卓家樂：該酒杯是何材質？）告訴人卓家
    樂答：是壓克力材質，俗稱「公杯」的酒杯。．．．．．．
    （審判長問告訴人卓家樂：被告說案發當時係你跟陳永樺在
    徒手動手打架，是否陳永樺打傷你右眼的？）告訴人卓家樂
    答：不是的，且陳永樺也沒有將我的右眼打傷。我確定是林
    文信拿酒杯砸向我。而且陳永悟抱住我，在我眼睛受傷之前
    根本沒有動手打我，而張庭蓁是女生，於我眼睛尚未受傷之
    前，她也沒有動手。而我方賴景忠是我朋友叫我進來也不會
    打我，而另外兩個男的，壹個是陳永樺老早在裡面，而且我
    們認識，他也不會動手打我，另壹個男性是在我受傷起衝突
    之後，他才跑進來拉開我們，所以也不是他動手打我的。我
    是親眼看到被告林文信拿公杯砸我的。．．．．．．（審判
    長問被告林文信：告訴人卓家樂稱陳永樺是他受傷還手之後
    ，才跟他動手鬥毆的，有無意見？）被告林文信答：我沒有
    說是陳永樺打他的，此部分我沒有意見。（審判長問被告林
    文信：告訴人卓家樂陳稱陳永悟是從後面抱著他，沒有動手
    打傷他的右眼，有無意見？）被告林文信答：我沒有意見，
    也不是陳永悟動手打傷告訴人卓家樂右眼的。（審判長問被
    告林文信：告訴人卓家樂陳稱並非張庭蓁、賴景忠、或是另
    一個男性打傷他右眼，有無意見？）被告林文信答：沒有意
    見。（審判長問被告林文信：依告訴人卓家樂及你剛才之陳
    述，除了你之外，所有人均排除打傷他的右眼，有無意見？
    ）被告林文信答：沒有意見。（見本院100年6月23日獨任審
    判筆錄）。而據告訴人卓家樂、被告林文信、證人陳永悟、
    陳永樺、張庭蓁、賴景忠等人到庭均陳稱，該Ｖ8包廂內案
    發當時僅有告訴人卓家樂、被告林文信、證人陳永悟、陳永
    樺、張庭蓁、賴景忠等6人在場，既然被告林文信供稱：證
    人陳永悟、陳永樺、張庭蓁、賴景忠等4人均未動手持前揭
    壓克力材質之酒杯（即俗稱「公杯」之酒杯），砸向剛進入
    該Ｖ8包廂之告訴人卓家樂，致告訴人卓家樂因此受有右眼
    球破裂之重傷害等情（見本院100年8月25日審判筆錄）。則
    在案發現場其他人既均未動手持前揭壓克力材質之酒杯（即
    俗稱「公杯」之酒杯），砸向剛進入該Ｖ8包廂之告訴人卓
    家樂，詳如前述，而告訴人卓家樂復明確指訴係遭被告林文
    信持前揭壓克力材質之酒杯（即俗稱「公杯」之酒杯）砸傷
    等情，足認告訴人卓家樂之指訴並非無的放矢，隨意為之。
    否則，告訴人卓家樂大可指訴經報案警方到場時，尚未及離
    開僅單獨留在現場之證人張庭蓁砸傷其即可，何需大費周章
    經由證人張庭蓁再查出係被告林文信所為。（4）、證人陳
    永悟亦到庭證稱，證人張庭蓁與該「文豪KTV」經理賴景忠
    發生口角爭執，賴景忠乃將桌上之壓克力材質之酒杯（即俗
    稱「公杯」之酒杯）內之酒撥灑向張庭蓁臉上，張庭蓁惱羞
    成怒，隨即將桌上之食物掃掉等情（見本院100年8月25日審
    判筆錄，即本院卷第41、43頁），足認雙方確有發生糾紛，
    且證人張庭蓁亦非受辱後，全然默默忍受之人。而證人張庭
    蓁到庭證稱如下：「（辯護人問：為何你只拉林文信，不拉
    別人？）證人張庭蓁答：因為我跟林文信比較熟，且我怕林
    文信出手打人，所以我與林文信互拉。在包廂裡面時，我與
    賴景忠口角，而林文信人在中間擋，林文信也跟賴景忠以手
    指比來比去、互相罵來罵去（見本院100年8月25日審判筆錄
    ，即本院卷第49頁反面）。「（審判長問：尚有證據請求調
    查？）被告林文信答：在場的人員只有那些人，我沒有什麼
    證據，我當時雖然有跟賴景忠起口角，但我不需要動手，我
    講的也是實話。」（見本院10 0年10月20日審判筆錄，即本
    院卷第97頁）。亦可認定證人張庭蓁與該「文豪KTV」經理
    賴景忠發生口角爭執時，被告林文信並非如其所辯，僅在旁
    勸架，全無加入紛爭之事宜，亦無可疑。（5）、原砸傷告
    訴人卓家樂之壓克力材質之酒杯（即俗稱「公杯」之酒杯）
    雖於員警到場前已經該「文豪KTV」之員工打掃乾淨，並予
    以丟棄，以致未能扣案。惟經本院指揮員警於本院審理中至
    案發現場另行查扣該「文豪KT V」之與原砸傷告訴人卓家樂
    之壓克力材質之相同酒杯（即俗稱「公杯」之酒杯），並經
    告訴人卓家樂及被告林文信雙方確認確係相同之公杯無誤後
    ，經員警實施測量後，該相同之公杯高度為12.5公分、直徑
    為7.5公分、重量為140公克之壓克力材質之酒杯等情，此亦
    經證人陳俊揚到庭結證屬實，並有臺中市政府警察局清水分
    局100年9月29日中市警清分偵字第1000026216號函及所檢附
    之相同之公杯照片5張在卷可稽。再該「文豪KTV」Ｖ8包廂
    之長寬各為4.1及3.9公尺，面積為15.99平方公尺（15.99平
    方公尺乘以0.3025＝4.8369坪），沙發是呈現ㄇ字型，沙發
    距離門口最近距離為1.2公尺，該「文豪KTV」Ｖ8包廂之燈
    光係使用太陽光燈泡、黃色燈泡，可以微調，有3盞燈，通
    常客人於包廂內消費，不要燈光太亮，會調一半之燈光，但
    均可看清楚人，亦可看清楚桌面上食品，中間亮度之狀況下
    從所坐沙發之位置，可以清楚分辨打開門進來之人員等情，
    此亦經證人賴景忠、證人即員警林文章、陳俊揚分別到庭結
    證屬實，並有證人林文章於100年9月15日當庭繪製庭提之案
    發現場圖1份、臺中市政府警察局清水分局100年9月29日中
    市警清分偵字第1000026216號函及所檢附之刑案現場測繪圖
    、現場勘查照片14幀在卷可參。按刑法上之故意，分為直接
    故意（確定故意）與間接故意（不確定故意），「行為人對
    於構成犯罪之事實，明知並有意使其發生者」為直接故意；
    「行為人對於構成犯罪之事實，預見其發生而其發生並不違
    背其本意者」為間接故意，刑法第十三條第一項、第二項定
    有明文。衡諸常情，參酌在面積僅為15.99平方公尺（即4.8
    369坪），沙發呈現ㄇ字型，沙發距離門口最近距離為1.2公
    尺，有3盞燈光係使用太陽光燈泡、黃色燈泡，調一半之燈
    光，可看清楚人之該「文豪KT V」Ｖ8包廂內之情況下，持
    高度為12.5公分、直徑為7.5公分、重量為140公克之壓克力
    材質之公杯近距離砸向他人臉部，將可能使他人之眼睛受重
    大傷害。因此，依通常一般人之知識、智能及經驗，均已詳
    知前揭情形，將可能使他人之眼睛受重大傷害。本件被告林
    文信為成年人，對此亦應知之甚詳，自難諉稱不知，故被告
    林文信對於在前開情況下，手持高度為12.5公分、直徑為7.
    5公分、重量為140公克之壓克力材質之公杯近距離砸向告訴
    人卓家樂臉部，將可能使告訴人卓家樂之眼睛受重大傷害，
    應有所預見，且不違背其本意，惟被告林文信猶仍如此之為
    ，堪認被告林文信有容任將使告訴人卓家樂之眼睛受重大傷
    害之結果發生。據此，被告林文信確有普通傷害致生重傷罪
    之不確定故意存在，應堪認定。本件告訴人卓家樂雖受有右
    眼球破裂之重傷害等情，詳如前述，惟衡諸：雙方在「文豪
    ＫＴＶ」飲酒作樂，僅因細故大打出手，被告林文信及告訴
    人卓家樂雙方均陳稱，昔日互不相識，之前亦無怨隙，被告
    林文信雖手持前揭壓克力材質之酒杯（即俗稱「公杯」之酒
    杯），砸向剛進入該Ｖ8包廂之告訴人卓家樂，應僅係教訓
    之普通傷害犯意，雖因此致生告訴人卓家樂受有右眼球破裂
    之重傷害等情，經核應僅係普通傷害致生重傷罪之結果而已
    。尚無具體事證，足資認定被告林文信係基於故意使人受重
    傷之犯意而為。（6）、至於證人即案發後到場處理之員警
    陳俊揚當庭所提出之案發後其到場處理之密錄光碟，經本院
    於100年8月25日審判期日實施勘驗結果如下：「審判長當庭
    勘驗證人陳俊揚所提密錄資料，勘驗結果如下：1、凌晨02
    時57分16秒開始：影像中穿著ＰＵＭＡ短袖Ｔ恤之男子（根
    據告訴人當庭指稱，影像中之人即為其本人）稱『你給我打
    的』，證人張庭蓁稱『誰打你了』，該男子又稱『你啊』。
    2、凌晨02時59分59秒：警察詢問『誰打你』，自稱阿忠之
    人說『我也有看到』。3、凌晨03時02分42秒開始：告訴人
    方有人對證人張庭蓁稱『不要裝無辜，你的朋友打人，你有
    打，你也拉著，你還說沒有』，證人張庭蓁回答：『拜託，
    我那有打人』。」等情（見本院100年8月25日審判筆錄，即
    本院卷第47頁反面、48頁）。然經詢問證人陳俊揚當庭證述
    稱：「（檢察官問：你當場有無詢問證人張庭蓁那其他的人
    在哪邊？）證人陳俊揚答：有，但證人張庭蓁說其他人已經
    走了。．．．．．．（審判長問：提示本院100年08月02日
    準備程序筆錄第三頁，根據辯護人轉述被告林文信意見稱：
    證人張庭蓁案發當日有聽到告訴人卓家樂向在場處理員警陳
    俊揚表示，當時是證人張庭蓁拿酒杯去丟他的。有何意見？
    （提示並告以要旨））證人陳俊揚答：我真的沒有聽到告訴
    人表示他是被證人張庭蓁砸傷的。．．．．．．（審判長問
    ：告訴人當時詢問的意思，是指證人張庭蓁親自砸他的，還
    是指她那邊的朋友砸他的？）證人陳俊揚答：按照告訴人意
    思，是說證人張庭蓁打他的。．．．．．．（審判長問：勘
    驗結果第三段：凌晨03時02分42秒開始：告訴人方有人對證
    人張庭蓁稱『不要裝無辜，你的朋友打人，你有打，你也拉
    著，你還說沒有』，證人張庭蓁回答：『拜託，我那有打人
    』。這是何人說的？）證人陳俊揚答：那是我同事林文章說
    的。」等情（見本院100年8月25日審判筆錄，即本院卷第47
    頁反面、48頁）。而告訴人卓家樂則陳稱如下：「（審判長
    問：勘驗第一段的話是你說的？）告訴人卓家樂答：是的。
    （審判長問：當時為何會這樣說？）告訴人卓家樂答：因為
    對方的人都已經走掉了，警察叫我去驗傷，結果我看到證人
    張庭蓁在那邊，警察詢問我，我就說是她打的，因為現場對
    方的人只剩下她一個人在場。我當時那樣說的意思，並不是
    說證人張庭蓁拿酒杯砸我的，實際上是對方那邊的人砸傷我
    的，而對方的人其他人都走了，只剩下證人張庭蓁，而砸我
    的人我又不認識，證人張庭蓁才認識砸傷我的人，所以我才
    那樣說。」等語（見本院10 0年8月25日審判筆錄，即本院
    卷第48頁反面）。（審判長問：勘驗第二段中自稱阿忠的人
    ，是否就是賴景忠？）證人陳俊揚答：是的，該名阿忠就是
    經理賴景忠。告訴人卓家樂答：我沒有聽到（見本院100年8
    月25日審判筆錄，即本院卷第48頁反面）。證人賴景忠、林
    文章分別到庭證述稱：「（審判長問：對於剛才當庭勘驗之
    下列事項：凌晨02時59分59秒：警察詢問『誰打你』，自稱
    阿忠之人說『我也有看到』。這段話，是否是你說的？）證
    人賴景忠答：是的。是我說的。（審判長問：你所謂『我也
    有看到』，那你是看到什麼？）證人賴景忠答：因為其他人
    都走了，我們請公司報警，警察過來時，證人張庭蓁一直要
    走、說不關她的事。我之所以會說『我也有看到』，是為了
    不要讓證人張庭蓁跑掉，讓警察可以帶證人張庭蓁回去。當
    時衝突時，林文信也不是坐在椅子上，我們一開門，林文信
    他們就衝過來，林文信是衝到桌子與電視的中間、距離門約
    1公尺左右，我當時被陳永樺壓制在地，我沒有看到被告如
    何丟擲告訴人的。」等情（見本院100年9月15日審判筆錄，
    即本院卷第71頁）。「（審判長諭知當庭播放證人陳俊揚前
    庭所提監視密錄隨身碟。）（審判長問：根據現場錄音隨身
    碟，於當日3時2分42秒：凌晨03時02分42秒開始：告訴人方
    有人對證人張庭蓁稱『不要裝無辜，你的朋友打人，你有打
    ，你也拉著，你還說沒有』，證人張庭蓁回答：『拜託，我
    那有打人』。上開這段話，是否是你於現場說的？）證人林
    文章答：是的。（審判長問：為何會跟證人張庭蓁說上開那
    段話？）證人林文章答：我從警十幾年，文豪ＫＴＶ不是一
    般人會去消費的場所，那是有坐檯陪酒的，一般民眾並不會
    去消費。我們當時到場處理時，證人張庭蓁於車旁被一堆人
    包圍，也包含被打傷的告訴人包圍著。我們查證身份時，證
    人張庭蓁推說沒有帶證件，且說車子是別人的，並不曉得車
    子是何人的，也說不曉得跟何人到那邊，什麼都推說不知道
    ，但當時在場所有人都一致指證是證人張庭蓁的朋友打告訴
    人的，且告訴人一直指著證人張庭蓁，說她們一堆人打他的
    ，因為一堆人都直呼該女子為『張庭蓁』，告訴人並不知道
    該女子為張庭蓁，但證人賴景忠知道該女子就是張庭蓁。（
    審判長問：你剛才所稱一堆人都指稱是證人張庭蓁的朋友打
    告訴人，所謂一堆人是指何人？）證人林文章答：就是賴景
    忠、告訴人卓家樂，還有其他人也是這樣說，當時總共有四
    、五個人圍著證人張庭蓁，說是證人張庭蓁的朋友打告訴人
    。（審判長問：告訴人卓家樂有無對員警說是證人張庭蓁朋
    友打他的？）證人林文章答：有。（審判長問：當時告訴人
    卓家樂是如何指述的？）證人林文章答：告訴人當時是說與
    證人張庭蓁一起喝酒的朋友打他的，但於現場他已經跑掉了
    ，所以他們一群人圍著張庭蓁不讓她離開，是要找出張庭蓁
    打人的朋友。（審判長問：證人張庭蓁當場有無承認她那邊
    的人打告訴人？）證人林文章答：她不承認，推說她沒有帶
    證件，車子不是她的，那些人她也不認識，且其他人已經跑
    掉了。我就請承辦警員證人陳俊揚先到包廂現場勘查，然後
    帶她返所查證身份、追緝其他跑走的同伴。」等情（見本院
    100年9月15日審判筆錄，即本院卷第69頁反面、70頁）。綜
    上證人所證述情節，告訴人卓家樂於警員剛到場時雖有前揭
    錄音情形，惟實際上係因對方之人均已走掉，而砸傷其之人
    ，其復不認識，僅見證人張庭蓁尚留現場，證人張庭蓁才認
    識砸傷其之人，為留住證人張庭蓁，再由證人張庭蓁處查出
    砸傷其之人，警察詢問告訴人卓家樂，告訴人卓家樂情急之
    下，始稱係證人張庭蓁砸傷其的等情，堪資肯認，足認告訴
    人卓家樂並無錯誤指認之處。此外，尚有經本院指揮員警於
    本院審理中至案發現場另行查扣該「文豪KT V」之與原砸傷
    告訴人卓家樂之壓克力材質之相同酒杯（即俗稱「公杯」之
    酒杯）、證人陳俊揚提出之密錄隨身碟各1個在卷可考，是
    綜據上述，被告林文信空言否認，所辯無非臨訟畏罪飾卸之
    詞，要無足採，事證已臻明確，被告林文信犯行洵堪認定。
二、按稱重傷者，謂下列傷害：一、毀敗或嚴重減損一目或二目
    之視能，刑法第10條第4項第1款定有明文。次按刑法第10條
    第4項第1款所定毀敗或嚴重減損一目或二目之視能之重傷害
    ，係指一目或二目之視能完全喪失，或雖未喪失，但已有嚴
    重減損之情形，而其情形，並不以驗斷時之狀況如何為標準
    ，如經過相當之診治，而能回復原狀，或雖不能回復原狀而
    只減衰，但未達嚴重減損其視能之程度者，仍不得謂為該款
    之重傷（最高法院98年度台上字第4233號刑事判決要旨參照
    ）。本件告訴人卓家樂所受右眼球破裂、右眼外傷性白內障
    之傷害，依上所述，已達嚴重減損一目之視能之重傷害。是
    核被告林文信所為，係犯刑法第277條第2項後段之普通傷害
    致重傷之罪。被告林文信前開犯行，業經公訴人更正起訴法
    條為被告林文信所為，係犯刑法第277條第2項後段之普通傷
    害致重傷之罪，並已當庭由本院依法告知上述應適用法條及
    罪名，自無礙於被告林文信防禦權之行使，依刑事訴訟法第
    300條規定，起訴法條勿需再予變更，附此敘明。爰審酌被
    告林文信僅因細故，即近距離持前揭「公杯」之酒杯，砸向
    剛進入該Ｖ8包廂之告訴人卓家樂，致告訴人卓家樂因此受
    有右眼球破裂、右眼外傷性白內障，已達嚴重減損一目之視
    能之重傷害，造成身體上之苦痛及生活上之嚴重不便，及告
    訴人卓家樂被邀即擅自亂入他人承租之Ｖ8包廂，侵犯被告
    林文信等人之權益，亦有可議之處，暨被告林文信犯罪之動
    機、目的、手段、品行尚佳，並無不良前科，此有台灣台中
    地方法院檢察署刑案資料查註紀錄表一份在卷可按、所生危
    害及犯罪後猶飾詞狡賴犯行，毫無悔意，且犯罪後迄今仍未
    與告訴人卓家樂達成民事和解，犯後態度不佳等一切情狀，
    量處如主文所示之刑，以資懲儆。扣案之經本院指揮員警於
    本院審理中至案發現場另行查扣該「文豪KT V」之與原砸傷
    告訴人卓家樂之壓克力材質之相同酒杯（即俗稱「公杯」之
    酒杯）一個，並非違禁物，亦非屬於被告林文信所有實際供
    犯罪所用之物，爰無從依法併予宣告沒收之，併予敘明。
據上論斷，應依刑事訴訟法第二百九十九條第一項前段、刑法第
二百七十七條第二項後段，判決如主文。
中    華    民    國   100    年    11    月    17    日
                    刑事第七庭審判長法  官  洪俊誠
                                    法  官  巫淑芳
                                    法  官  高文崇
以上正本證明與原本無異。
如不服本判決，應於判決收受送達後10日內向本院提出上訴狀，
上訴於臺灣高等法院臺中分院（並應敘述具體上訴理由及檢附繕
本）。上訴書狀如未敘述上訴理由，應於上訴期間屆滿後20日內
補提上訴理由書於本院（均須按他造當事人之人數附具繕本）「
切勿逕送上級法院」。
告訴人或被害人對於判決如有不服具備理由請求檢察官上訴者，
其上訴期間之計算係以檢察官收受判決正本之日期為準。
                                    書記官  廖健雄
中    華    民    國   100    年    11    月    17    日
附錄論罪科刑實體法條文：
中華民國刑法第277條（普通傷害罪）：
傷害人之身體或健康者，處3年以下有期徒刑、拘役或1千元以下
罰金。
（罰金部份業經刑法施行法第一條之一第二項前段提高30倍為新
台幣3萬元）
犯前項之罪因而致人於死者，處無期徒刑或 7 年以上有期徒刑
；致重傷者，處 3 年以上 10 年以下有期徒刑。
中華民國刑法第10條第4項（名詞定義）：
稱重傷者，謂下列傷害：
一、毀敗或嚴重減損一目或二目之視能。
二、毀敗或嚴重減損一耳或二耳之聽能。
三、毀敗或嚴重減損語能、味能或嗅能。
四、毀敗或嚴重減損一肢以上之機能。
五、毀敗或嚴重減損生殖之機能。
六、其他於身體或健康，有重大不治或難治之傷害。
刑法施行法第一之一條（95年06月14日修正）：
中華民國九十四年一月七日刑法修正施行後，刑法分則編所定罰
金之貨幣單位為新臺幣。
九十四年一月七日刑法修正時，刑法分則編未修正之條文定有罰
金者，自九十四年一月七日刑法修正施行後，就其所定數額提高
為三十倍。但七十二年六月二十六日至九十四年一月七日新增或
修正之條文，就其所定數額提高為三倍。